臺灣高雄地方法院刑事判決　　　　　　　95年度重訴字第61號
公　訴　人　臺灣高雄地方法院檢察署檢察官
被　　　告　甲○○○○○ ○○.
　　　　　　　　　　　Shah.
指定辯護人　楊譜諺律師
上列被告因違反毒品危害防制條例等案件，經檢察官提起公訴（
95 年 度偵字第11607 號），本院判決如下：
    主  文
甲○○○○○ ○○○○○ ○○○○○○○ ○○○○○共同運輸第一級毒品，處無期徒刑
，褫奪公權終身。扣案海洛因貳拾貳包（不含包裝袋，合計淨重
捌佰肆拾貳點捌陸公克，合計純質淨重伍佰玖拾捌點玖肆公克）
，均沒收銷燬之；扣案之外包裝袋貳拾貳個、行李箱壹只（含自
行李箱卸下之夾板）及膠帶貳包（不含包裝袋），均沒收之。
    事  實
一、甲○○○○○ ○○○○○ ○○○○○○○ ○○○○○（下稱SWARAN）與某真實姓名
    年籍均不詳、自稱「ALBER 」之成年男子，均係馬來西亞籍
    人。因自稱「ALBER 」之成年男子，欲將海洛因私運輸進入
    臺灣地區，乃於民國95年4 月24日晚間（起訴書誤載為95年
    4 月25日）某時，在泰國曼谷市「MAXIM INN 」飯店，SWAR
    AN所住宿之房間內，委託SWARAN將海洛因私運進入臺灣地區
    ，當場除允諾負擔往返機票、住宿費用，且約定事成後，將
    給予報酬美金1,000 元。而SWARAN明知海洛因屬毒品危害防
    制條例第2 條第2 項第1 款所定之第一級毒品，亦係行政院
    依據懲治走私條例第2 條第4 項公告「管制物品項目及其數
    額」甲項第4 款所列之管制進口物品，未經許可，不得私運
    進入臺灣地區，竟應允之，並與「ALBER 」共同基於運輸第
    一級毒品及私運管制物品進口之犯意聯絡，先由「ALBER 」
    將已預先夾藏海洛因之行李箱1 只【海洛因係藏放於該行李
    箱左、右外殼夾板與內襯之夾層內，並以黑色膠帶包裹，左
    右夾層各放置11包，合計22包（合計驗餘淨重842.86公克，
    空包裝袋總重83.47 公克，合計純質淨重598.94公克）】交
    付SWARAN，約定如闖關進入臺灣地區後，再由SWARAN依約在
    投宿之高雄市漢來大飯店房間內，將該裝有海洛因之行李箱
    交付不詳姓名年籍之成年人，並收取價金美金1 萬元。嗣於
    95年4 月25日23時15分許，SWARAN搭乘中華航空公司CI-648
    號班機，自泰國曼谷，將前開海洛因私運進入臺灣高雄小港
    國際機場後，於通關之際，因該行李箱經X 光透視檢查，發
    現夾藏異物，為財政部高雄關稅局查驗人員查獲，再移由警
    方處理，並扣得前開海洛因22包（不含外包裝袋）；「ALBE
    R 」所有與SWARAN共同犯本件所用之海洛因外包裝袋22個、
    行李箱1 只（含自行李箱卸下之夾板）、膠袋2 包（不含包
    裝袋）。
二、案經內政部警政署航空警察局高雄分局報請臺灣高雄地方法
    院檢察署檢察官偵查起訴。
    理  由
壹、證據能力方面：
一、按除法律另有規定外，實施刑事訴訟程序之公務員因違背法
    定程序取得之證據，其有無證據能力之認定，應審酌人權保
    障及公共利益之均衡維護，刑事訴訟法第158 條之4 定有明
    文。從而，除法律規定之法定證據使用禁止外，其他違背法
    定程序取得之證據，是否即應禁止使用，而無證據能力，在
    發現真實、法治程序等原則衝突調和下，並非全然劃上等號
    ，仍應審酌(1)違背法定程序之情節、(2)違背法定程序時之主
    觀意圖、(3)侵害犯罪嫌疑人或被告權益之種類及輕重、(4)犯
    罪所生之危險或實害、(5)禁止使用證據對於預防將來違法取
    得證據之效果、(6)偵審人員如依法定程序有無發現該證據之
    必然性及(7)證據取得之違法對於被告訴訟上防禦不利益之程
    度等各種情形，以為認定證據能力有無之標準（詳刑事訴訟
    法第158 條之4 立法理由）。
二、查被告SWARAN被查獲後，於95年4 月26日上午10時30分製作
    警詢筆錄時，詢問人員雖曾依刑事訴訟法第95條之規定，告
    知被告得選任辯護人，惟當被告表示欲選任辯護人時，詢問
    及通譯人員未待辯護人到場，即直接表示「到法院再講」等
    語，並逕行詢問被告之事實，業據本院當庭播放錄音帶勘驗
    屬實，有該勘驗筆錄可參（詳本院卷第35頁）。準此，因被
    告於受司法警察（官）調查時，得隨時選任辯護人；且辯護
    人得於司法警察（官）詢問被告時在場，並得陳述意見（刑
    事訴訟法第27條第1 項、第245 條第2 項參照），是當被告
    於警詢時表示欲選任辯護人時，國家機關須待辯護人到場，
    或提供被告選任辯護人等相關資訊之協助，不得違反被告意
    思而先為本案詢問。本件詢問人員於被告表示欲選任辯護人
    時，竟直接表示「到法院再講」等語，並逕行詢問被告，已
    違反被告選任辯護人之權利，訴訟程序業已違法。爰審酌本
    件詢問人員無視於被告已明確表示欲選任辯護人到場，竟仍
    違反其意思，故意在筆錄上記載被告表示：「到法院再講」
    等語，已恣意侵害被告選任辯護人之權利，影響所及，將使
    被告防禦權受到極大損害。而被告係馬來西亞籍人，在不諳
    我國法律，且語言不通下，更須透過選任辯護人以確保其訴
    訟上之權利，然詢問人員為免等候費時，竟惡意侵害其權利
    ，違背法定程序實屬重大，為導正其執法觀念，並兼顧被告
    訴訟上防禦之權利，本院認被告於該次警詢中之陳述，應無
    證據能力【因被告該次警詢中之陳述，業經本院認定無證據
    能力，是該次筆錄內容與播放錄音帶勘驗結果不符部分，是
    否無證據能力，本院即不再贅述，附此敘明】。
三、本判決所引用之其餘證據資料（詳後引證據），其中傳聞證
    據部分，縱無刑事訴訟法第159 條之1 至第159 條之4 或其
    他規定之傳聞證據例外情形，亦因被告及辯護人或同意可作
    為證據使用，或未聲明異議，依刑事訴訟法第159 條之5 第
    1 項、第2 項之規定，而本院審酌該證據作成之情況，亦認
    為適當，應均得作為證據。
貳、認定被告犯罪之依據及理由：
一、上開犯罪事實，業據被告於本院審理中坦白承認（詳本院卷
    第166 頁第16行以下、第172 頁倒數第14行以下）。並有職
    務報告、搜索扣押筆錄、扣押物品目錄表、扣押物品收據、
    高雄關稅局扣押貨物、運輸工具收據及搜索筆錄、查獲照片
    、託運資料、出境登記表、入出境資料、漢神實業開發股份
    有限公司95年5 月26日（95）漢安字第002 號函文在卷可稽
    （詳警卷第14頁、第16頁至第20頁、第27頁至第34頁；偵查
    卷第27頁；本院卷第49頁）。又扣案如主文所示之粉末，經
    送驗後，確含有第一級毒品海洛因成分之事實，亦有法務部
    調查局95年6 月6 日調科壹字第220023341 號鑑定通知書在
    卷可參（詳偵查卷第26頁）。再者，觀之現場查獲相片（詳
    警卷第29頁至第30頁），扣案海洛因係藏放在行李箱左、右
    外殼夾板與內襯之夾層內，外觀並以黑色膠帶纏繞，被告於
    收受行李箱時，既曾檢視該行李箱（詳偵查卷第7 頁第1 行
    ），當可輕易見到膠帶包裹之痕跡。其見到行李箱左右夾板
    已有膠帶包裹痕跡，竟仍願意接受「ALBER 」先免費提供往
    返機票、住宿費用，且約定事成後，再收受美金1,000 元之
    報酬，以被告原係擔任業務員，每月收入約1,500 元馬幣，
    大約為5,00美金（見本院聲羈卷第14頁第5 行第9 行）而言
    ，上開利益至少已超出被告每月薪資所得達2 個月以上，獲
    利實為可觀，足徵被告於收受行李箱時，應已知該行李箱內
    夾藏海洛因，故在風險考量下，始願以高報酬之方式，受託
    將該毒品私運進入臺灣地區。被告之自白核與事實相符，事
    證明確，被告自泰國曼谷市運輸一級毒品即管制物品海洛因
    進口之事實，應堪認定。
二、論罪科刑部分：
  (一)按被告行為後，前於94年2 月2 日修正公布之刑法，已於95
    年7 月1 日施行（95年7 月1 日修正施行前之刑法，下稱修
    正前法律）。刑法修正後，第2 條第1 項「行為後法律有變
    更者，適用行為時之法律。但行為後之法律有利於行為人者
    ，適用最有利於行為人之法律」之規定，係規範行為後法律
    變更所生新舊法律比較適用之準據法，於新法施行後，自應
    適用上開規定，為「從舊從輕」之比較；又比較新舊法時，
    應就罪刑有關之共犯、未遂犯、想像競合犯、牽連犯、連續
    犯、結合犯，以及累犯加重、自首減輕暨其他法定加減原因
    （如身分加減）與加減例等一切情形，綜其全部罪刑之結果
    而為比較後，再適用有利於行為人之法律處斷，而不得一部
    割裂分別適用不同之新舊法（最高法院24年度上字第4634號
    、29年度上字第964 號判例意旨、最高法院95年度第8 次刑
    事庭會議決議參照）。經查：
  毒品危害防制條例第4 條第1 項之運輸第一級毒品罪，法定
    刑罰金部分，依修正後刑法施行法第1 條之1 、修正後刑法
    第33條第5 款之規定，所得科處之最高額為新臺幣1,000 萬
    元，最低為新臺幣1,000 元，惟依被告行為時之罰金罰鍰提
    高標準條例第1 條前段、修正前刑法第33條第5 款規定，本
    罪之罰金刑折算為新台幣後，最高額雖與新法相同，惟最低
    額僅新臺幣3 元，比較修正前後之刑罰法律，修正前之法律
    對被告較有利。
  懲治走私條例第2 條第1 項之私運管制物品進口罪，法定刑
    罰金部分，依修正後刑法施行法第1 條之1 、修正後刑法第
    33條第5 款之規定，所得科處之最高額為新臺幣300 萬元，
    最低為新臺幣1,000 元，惟依被告行為時之罰金罰鍰提高標
    準條例第1 條前段、修正前刑法第33條第5 款規定，本罪之
    罰金刑折算為新臺幣後，最高額雖與新法相同，惟最低額僅
    新臺幣3 元，比較修正前後之刑罰法律，修正前之法律對被
    告較有利。
  綜上法律修正前、後之整體比較，揆諸前揭最高法院決議及
    修正後刑法第2 條第1 項之「從舊從輕」原則，以舊法對被
    告較為有利，自應適用修正前之法律刑法及罰金罰鍰提高標
    準條例等相關規定。
  (二)按海洛因屬毒品危害防制條例第2 條第2 項第1 款所定之第
    一級毒品，亦係行政院依據懲治走私條例第2 條第4 項公告
    「管制物品項目及其數額」甲項第4 款所列之管制進口物品
    。本件被告未經許可，自泰國曼谷市運輸管制進口物品即第
    一級毒品海洛因進入台灣地區，已如前述，核其所為，係犯
    毒品危害防制條例第4 條第1 項之運輸第一級毒品罪及懲治
    走私條例第2 條第1 項之私運管制物品進口罪。被告就上開
    犯行，與自稱「ALBER 」之成年人間，有犯意聯絡及行為分
    擔，為共同正犯【依卷內證據資料，該自稱「潘先生」之人
    僅代被告在高雄市漢來大飯店訂房，並無證據證明「潘先生
    」與被告間，就前開犯行有所謀議或接觸，尚難認「潘先生
    」與被告係共犯關係，檢察官認「潘先生」亦係共犯，容有
    誤會】。被告為供運輸第一級毒品之目的而持有毒品，其持
    有毒品之低度行為，應為運輸之高度行為所吸收，不另論罪
    。被告以一行為，同時觸犯構成要件不相同之上開2 罪，為
    想像競合犯，應依刑法第55條前段規定，從一重之運輸第一
    級毒品罪論處。【就共犯規定而言，刑法第28條雖將「實施
    」修正為「實行」，惟參照修正理由之說明，因被告與自稱
    「ALBER 」之成年男子均成立共同正犯，新舊法律之變更對
    被告而言並無有利不利之情形，自無新舊法比較之必要。另
    想像競合犯部分，因修正後刑法第55條但書係科刑之限制，
    僅為法理之明文化，非屬法律之變更，毋庸為新舊法之比較
    適用，應逕適用裁判時之新法（最高法院95年5 月23日95年
    度第8 次刑事庭會議決議、同院95年9 月14日95年度第5 次
    刑事庭臨時庭長會議參照），併予指明】。爰審酌被告為貪
    圖利潤，竟受「ALBER 」之託，運輸、私運第一級毒品海洛
    因入境臺灣，如闖關成功，因毒品淨重高達842.86公克，（
    合計純質淨重598.94公克），若全數流通市面，將造成毒品
    氾濫，使多數人遭受毒品所害，不僅戕害國民健康，且對社
    會治安影響甚鉅，惡害非輕，行為實有可議之處，惟念及被
    告在臺並無前科，有臺灣高等法院被告前案紀錄表可參，且
    參以其犯後於審判中已坦承犯行，本件毒品入境臺灣後即被
    查獲，尚未擴散危害他人等一切情狀，量處如主文所示之刑
    ，並依刑法第37條第1 項規定，宣告褫奪公權終身，以為懲
    儆。至扣案如主文所示之第一級毒品海洛因22包（均不含包
    裝袋），經送驗後，確含有海洛因成分，有法務部調查局前
    開鑑定通知書可參，因係屬毒品，應依毒品危害防制條例第
    18條第1 項前段規定，宣告沒收銷燬之。而扣案如主文所示
    之包裝袋22個，係用於包裹毒品，防其裸露、潮濕，便於攜
    帶運輸；及行李箱1 只（含自行李箱卸下之夾板）、膠袋2
    包（不含包裝袋，該膠帶拆除後係置於海關所提供之2 個包
    裝袋內），均屬「ALBER 」所有供共同犯運輸第一級毒品所
    用之物，應依同條例第19條第1 項規定，沒收之。另法務部
    調查局前開鑑定通知書，雖記載海洛因22包係以2 大袋包裝
    ，惟該2 大包裝袋係查獲機關所提供用以包裝查獲物品，爰
    不宣告沒收之。又運輸代價1,000 元美金部分，因被告尚未
    收受，非犯罪所得之物，亦不宣告沒收。至「ALBER 」所提
    供之往返機票、住宿費用部分，因同條例第19條第1 項係規
    定沒收因犯罪所得之財物，並不及於因犯罪所得之利益，不
    另宣告沒收，附此敘明。
三、辯護人雖聲請傳訊證人「潘先生」及代被告向台中「GEORGE
    」飯店訂房之人；並請求本院勘驗查獲光碟，向「MAXIM IN
    N 」飯店函詢被告所有舊背包是否仍置於該飯店。惟因「潘
    先生」及代被告向台中「GEORGE」飯店訂房之人，均無法確
    認其真實姓名年籍，本院無從傳訊；且因被告自白核與事實
    相符，本件事證明確，上開勘驗及函詢事項，已無調查之必
    要，應均予駁回，併此敘明。
據上論斷，應依刑事訴訟法第299 條第1 項前段、毒品危害防制
條例第4 條第1 項、第18條第1 項前段、第19條第1 項，懲治走
私條例第2 條第1 項、第11條，刑法第11條、第28條、第55條、
第37條第1項，判決如主文。
中　　華　　民　　國　　96　　年　　2 　　月　　13　　日
　　　　　　　　　刑事第一庭     審判長法 官 陳明富
                                       法 官 陳宛榆
                                       法 官 方百正
以上正本證明與原本無異。
如不服本判決，應於收受送達後10日內向本院提出上訴書狀。
中　　華　　民　　國　　96　　年　　2 　　月　　13　　日
　　　　　　　　　　　　　　　　　     書記官 郭素蓉
附錄論罪科刑法條：
毒品危害防制條例第4條
製造、運輸、販賣第一級毒品者，處死刑或無期徒刑；處無期徒
刑者，得併科新臺幣 1 千萬元以下罰金。
製造、運輸、販賣第二級毒品者，處無期徒刑或 7 年以上有期徒
刑，得併科新臺幣 7 百萬元以下罰金。
製造、運輸、販賣第三級毒品者，處 5 年以上有期徒刑，得併科
新臺幣 5 百萬元以下罰金。
製造、運輸、販賣第四級毒品者，處 3 年以上 10 年以下有期徒
刑，得併科新臺幣 3 百萬元以下罰金。
製造、運輸、販賣專供製造或施用毒品之器具者，處 1 年以上 7
年以下有期徒刑，得併科新臺幣 1 百萬元以下罰金。
前五項之未遂犯罰之。
懲治走私條例第2條
私運管制物品進口、出口逾公告數額者，處7 年以下有期徒刑，
得併科新臺幣3 百萬元以下罰金。
前項之未遂犯罰之。
第 1 項所稱管制物品及其數額，由行政院公告之。
